【裁判字號】    98,訴,1711
【裁判日期】    981030
【裁判案由】    給付貨款
【裁判全文】
臺灣板橋地方法院民事判決              98年度訴字第1711號
原      告  永隆電氣工業股份有限公司
法定代理人  甲○○
訴訟代理人  乙○○
            丁○○
被      告  明傑科技股份有限公司
法定代理人  丙○○
上列當事人間請求給付貨款事件，經本院於民國98年10月14日言
詞辯論終結，判決如下：
    主  文
原告之訴駁回。
訴訟費用由原告負擔。
    事實理由
壹、程序方面：
一、按訴狀繕本送達後，原告不得將原訴變更或追加他訴，但有
    擴張或減縮應受判決事項之聲明之情形者，不在此限，民事
    訴訟法第255 條第1 項第3 款定有明文。本件原告起訴時原
    聲明請求被告應給付原告新臺幣（下同）688,044元，及自
    支付命令繕本送達被告之翌日起至清償日止按年息5%計算之
    利息；嗣於訴訟繫屬中，將前開請求之本金變更為274,440
    元，為減縮應受判決事項之聲明，揆諸首開規定，自應准許
    ，合先敘明。
二、本件被告未於最後言詞辯論期日到場，核無民事訴訟法第38
    6條各款所列情形，爰依原告之聲請，由其一造辯論而為判
    決。
貳、原告之主張：
一、兩造之間於民國94年12月21日簽定燈具買賣契約書，約定由
    被告向原告買受照明器具設備乙批，總價金2,050,000元（
    含稅），交貨地點為第三人華固建設股份有限公司（下稱華
    固公司）松露工地。原告自簽約後即陸續交貨，並依約開立
    發票給被告請求被告依約付款，10張發票金額共2,032,608
    元，而被告僅給付1,633,964元，尚欠398,644元（含稅），
    最後一次付款日期為97年3月17日，業已超過契約付款日之
    規定，
二、又被告因工地需要，於系爭契約之外，又向原告追加購買燈
    具，合計金額為303,870元（含稅），此有被告員工於原告
    之出貨單上親收貨品為證。
三、被告因經營困難，原告同意在燈具款項上優待折讓並接受退
    貨之後，合計被告積欠原告之貨款金額如下：
  (一)原契約貨款部分：
    被告尚積欠原契約貨款398,644元（含稅），然原告同意折
    讓315,000元（未含稅），另外退貨燈具92,690元（未含稅
    ），上開2項金額合計407,690元（未含稅），若加計百分之
    5 稅款合計為428,075元，原告同意自原契約貨款中扣除之
    ，故被告就原契約貨款部分已不再欠款（計算式：398,644
    元-428,075元=-29,431元）。
  (二)追加新的契約貨款部分：
    被告於原契約之外，另成立新的買賣契約關係追加購買燈具
    303,870元（含稅），扣除前開差額29,431元後，被告尚應
    給付274,440元貨款（計算式：303,870元-29,4315元=274,
    439元）。
四、綜上所述，爰基於買賣之法律關係，請求被告清償追加購買
    燈具之貨款274,440元，並聲明：
  (一)被告應給付原告274,440元，及自支付命令繕本送達翌日起
    至清償日止，按年利率5%計算之利息。
  (二)訴訟費用由被告負擔。
五、對被告抗辯之陳述：
    本件新追加貨品之買賣契約，兩造間沒有簽合約，這是台灣
    工程界的不成文商業習慣。貨品雖然是送到華固公司松露案
    的工地，但是由被告在工地現場之人員簽收。系爭追加燈具
    部分都沒有開發票，因為原本契約之款項，被告還沒有給我
    們錢，所以我們追加的部分就不會開發票。
參、被告之抗辯：
一、被告承包華固公司之「華固瑞安街松露案新建工程」，原告
    為被告之燈具廠商，兩造言明，被告對於其開具之訂貨單負
    清償責任，被告應給付之貨款，亦以被告之訂貨單為依據。
    詎料，松露案之業主即華固公司竟私下向原告追加貨物，原
    告亦未告知被告，直至原告寄送尚未請款燈具表時，被告始
    赫然發現內容有所謂「追加燈具」，另有「合約內燈具變更
    」，由此可見，「追加燈具」非被告所追加之燈具，且非屬
    兩造契約之範圍，而屬訴外人華固公司私下向原告訂購之燈
    具。
二、被告發現上情之後，憤而向原告表示為何有合約外之追加，
    原告表示，是華固公司直接叫他們變更，送燈具到松露工地
    。被告遂嚴正向原告表示，非經被告下訂單與同意之款項，
    即非被告與原告之契約內容，不應由被告付款。
三、又查，松露案非僅有追加訂貨，亦有進行追減訂貨，非如同
    原告起訴狀所載僅有追加，此有原告98年12月15日自行製作
    之「明傑貨款應付、未付對帳單」，以及「退貨項目表」4
    張，可資為憑，上開「明傑貨款應付、未付對帳單」，原告
    均未提出被告之訂貨單供核對。原告支付命令聲請狀所附之
    「貨款金額計算明細表暨追加金額明細表」、「發票暨追加
    出貨單」均未經被告何對，此乃原告單方面自行製作，未經
    被告，不足為證。
四、綜上答辯，並為答辯聲明：
  (一)原告之訴駁回。
  (二)訴訟費用由原告負擔。
  (三)願供擔保請准宣告免為假執行。
肆、兩造不爭執之事項：
一、兩造於94年12月21日簽定燈具買賣契約書，約定由被告向原
    告買受照明器具設備乙批，總價金2,050,000元（含稅），
    交貨地點為華固公司松露工地。
二、原告主張被告就上開契約貨款，原本尚有398,644元未支付
    ，然原告同意給予被告折讓優惠315,000元（未含稅），另
    同意被告退貨燈具92,690元（未含稅），上開2項金額合計
    407,690元（未含稅），若加計5%稅款合計為428,075元，原
    告同意自原契約貨款中扣除之，故被告就原契約貨款部分已
    不再欠款（計算式：398,644元-428,075元=-29,431元）。
伍、兩造爭執之要旨：
一、除上開契約之外，被告有無向原告追加訂購燈具而成立新的
    契約關係？
二、原告依據追加後之新的買賣契約關係，主張被告追加購買燈
    具303,870元（含稅）扣除前開折讓及退貨差額29,431元後
    ，請求被告給付274,440元，有無理由？
陸、法院之判斷：
一、原告起訴主張兩造簽定燈具買賣契約書，約定由被告向原告
    買受照明器具設備乙批，交貨地點為松露工地。又被告因工
    地需要，於系爭契約之外，另向原告追加購買燈具成立新的
    買賣契約關係，被告尚積欠追加購買燈具之貨款274,440 元
    ，並依據新成立之買賣契約法律關係，訴請被告給付之。被
    告則以原告所指之「追加燈具」貨款，並非被告所追加購買
    之燈具，且非屬兩造契約之範圍，而屬訴外人華固公司私下
    向原告訂購之燈具，自無清償之責。
二、按當事人主張有利於己之事實者，就其事實有舉證之責任，
    民事訴訟法第277條前段定有明文；民事訴訟如係由原告主
    張權利者，應先由原告負舉證之責，若原告先不能舉證，以
    證實自己主張之事實為真實，則被告就其抗辯事實即令不能
    舉證，或其所舉證據尚有疵累，亦應駁回原告之請求，有最
    高法院17年上字第917號判例要旨可參。又依主張法律關係
    存在之當事人，須就該法律關係發生所須具備之特別要件，
    負舉證之責任。而此特別要件之具備，苟能證明間接事實並
    據此推認要件事實雖無不可，並不以直接證明者為限，惟此
    經證明之間接事實與要件事實間，須依經驗法則足以推認其
    因果關係存在者，始克當之。倘負舉證責任之一方所證明之
    間接事實，尚不足以推認要件事實，縱不負舉證責任之一方
    就其主張之事實不能證明或陳述不明、或其舉證猶有疵累，
    仍難認負舉證責任之一方已盡其舉證責任，自不得為其有利
    之認定（最高法院91年台上字第1613號判決要旨參照）。
三、本件原告依據買賣契約之法律關係，訴請被告給付追加購買
    燈具之貨款274,440元，業據被告否認，故原告自應就兩造
    間除原買賣契約之貨物範圍外，另存有追加購買燈具之合意
    ，負舉證之責。而原告其所持之證據，係以其自行製作之「
    追加尚未請款燈具表」（見本院卷第25頁）及原契約燈具出
    貨單中另有追加之記載，並已送貨至松露工地，由被告員工
    鍾一平簽收（見本院支付命令卷第11頁至第15頁）等為其論
    述理由。惟查：
  (一)前開「追加尚未請款燈具表」，乃原告單方自行製作，其上
    並無任何被告簽署認證之文字，自不足為兩造合意追加訂貨
    之證明。又原契約出貨單影本8張上，於貨品單價欄內，雖
    分別註記有「追加」等文字，惟原告自認上開文字是原告公
    司人員自己打勾寫的（見本院卷第36頁反面98年10月14日言
    詞辯論筆錄），故自無從為被告同意追加訂貨之依據。至於
    ，原告主張追加燈具送至華固公司松露工地，均由被告公司
    人員鍾一平等人簽收在案，所述縱屬真實，亦無法證明其有
    代表被告公司訂立追加燈具契約之權限。從而，原告主張兩
    造間另有追加購買燈具貨款274,440元存在，並不足採。
  (二)此外，原告提出附卷兩造於94年12月21日簽署之合約書1份
    、統一發票影本10張（見本院支付命令卷第6頁至第10頁）
    、原告公司出貨單影本8張（見本院支付命令卷第11頁至第
    15頁）等件，均屬兩造間原契約關係之證據資料，與原告主
    張之追加訂貨無關。又參酌原告自認其所主張之追加訂貨契
    約並無簽訂契約書；追加之貨品亦無開立發票等情（見本院
    卷第36頁反面、第37頁98年10月14日言詞辯論筆錄），足徵
    被告抗辯原告所指之「追加燈具」，並非被告所追加購買等
    語，應可採信。
四、綜上所述，原告依據買賣契約之法律關係，請求被告給付追
    加燈具之貨款274,440元，及自起訴狀繕本送達翌日起至清
    償日止按年息5%計算之利息，為無理由，應予駁回。
五、結論：原告之訴為無理由，依民事訴訟法第78條、第385條
    第1項前段，判決如主文。
中    華    民    國    98    年    10    月    30    日
                  民事第一庭    法  官  黎文德
以上正本係照原本作成
如對本判決上訴，須於判決送達後20日內向本院提出上訴狀
中    華    民    國    98    年    10    月    30    日
                                書記官  趙彬


司法院資訊處製作；財團法人民間司法改革基金會備份。
